臺灣臺南地方法院民事判決
110年度訴字第267號
原      告  謝承澐  
被      告  許柏彥  
上列當事人間請求侵權行為損害賠償事件，經本院於民國110年8
月4日言詞辯論終結，判決如下：
    主      文
一、被告應給付原告新臺幣捌拾萬元，及自民國一百零九年十月
    四日起至清償日止，按週年利率百分之五計算之利息。
二、原告其餘之訴駁回。
三、訴訟費用由被告負擔十分之八 ，餘由原告負擔。
四、原告以新臺幣貳拾陸萬柒仟元為被告供擔保後，得假執行。
    但被告如以新臺幣捌拾萬元為原告預供擔保，得免為假執行
    。
五、原告其餘假執行之聲請駁回。 
    事實及理由
一、被告經合法通知，未於言詞辯論期日到場，核無民事訴訟法
    第386條所列各款情形，爰依原告之聲請，由其一造辯論而
    為判決。
二、原告起訴主張：
(一)被告於民國108年8月16日前某日起，加入訴外人王唯陽、莊
    永煌與其他身分不詳之人所組成之3人以上，以實施詐術為
    手段，且具有持續性、牟利性之有結構性組織之詐欺集團（
    下稱系爭詐欺集團），被告擔任「車手」，負責持其申用之
    第一商業銀行安南分行帳號00000000000號帳戶（下稱系爭
    帳戶）之提款卡，聽從王唯陽指揮，至自動櫃員機提領由該
    詐欺集團機房不詳成員詐欺所得之贓款，交給莊永煌轉交回
    集團，並可獲得提領贓款總額千分之五報酬。被告與該詐欺
    集團成員即共同意圖為自己不法之所有，共同意圖為自己不
    法所有，而基於詐欺取財及掩飾、隱匿詐欺犯罪所得之去向
    暨所在之犯意聯絡，由該集團中某成員於，108年6月初在交
    友軟體TINDER上，以暱稱「何玉蟬」認識原告，復於同年7
    月初，「何玉蟬」推薦原告下載投資外匯之「MetaTrader4
    」APP，並在該APP內創建一個「霆聚投資有限公司」之帳號
    ，由「何玉蟬」指示原告操作外匯買賣之不實交易，致原告
    陷於錯誤，因而照「何玉蟬」指示，分別於108年8月16日、
    同年月19日及20日，各臨櫃或網路轉帳新臺幣（下同）30萬
    元、30元萬及20萬元，共計80萬元至系爭帳戶內。被告復依
    王唯陽指示，於同年16日、19日及20日某時，在臺南永康區
    永大路第一銀行，各臨櫃提領292,500元、35萬元及7萬元現
    金後，搭乘高鐵至臺北高鐵站，交給莊永煌轉交回集團，致
    原告受有財產上損害共計80萬元，且前開不法詐欺行為，也
    導致原告因而焦慮、失眠，精神受損。被告上開詐欺行為，
    經本院以109年度金訴字第194號判決認定犯三人以上共同詐
    欺取財罪，處有期徒刑1年2月，被告不服提起上訴，經臺灣
    高等法院臺南分院（下稱臺南高分院）以110年度金上訴字
    第233號判決駁回上訴確定。原告爰依侵權行為損害賠償之
    法律關係提起本件訴訟，向被吿請求賠償財產上損害80萬元
    ，以及精神慰撫金20萬元等語。
(二)並聲明：被告應給付原告100萬元，及其中80萬元自起訴狀
    繕本送達翌日起至清償日止，按週年利率5％計算之利息；原
    告願供擔保，請准宣告假執行。
三、被告經合法通知未於言詞辯論期日到場，亦未提出準備書狀
    作任何聲明或陳述。　　
四、得心證之理由：
(一)原告主張上開事實，業據提出本院109年度金訴字第194號刑
    事判決附卷可憑（見本院卷第19至35頁），且經本院調取上
    開刑事案件全卷核閱無誤；而被告受合法之通知，未於言詞
    辯論期日到場爭執，復未提出任何書狀供本院審酌，本院審
    酌前開證據，堪信原告前揭主張為真實。　　
(二)按因故意或過失，不法侵害他人之權利者，負損害賠償責任
    。故意以背於善良風俗之方法，加損害於他人者亦同；數人
    共同不法侵害他人之權利者，連帶負損害賠償責任。不能知
    其中孰為加害人者，亦同，民法第184條第1項、第185條第1
    項分別定有明文。故加害人於共同侵害權利之目的範圍內，
    各自分擔實行行為之一部，而互相利用他人之行為，以達其
    目的者，仍不失為共同侵權行為人，而應對於全部所發生之
    結果，連帶負損害賠償責任。經查：被告雖非實際對原告施
    以詐術之人，惟其加入系爭詐欺集團擔任車手，負責至系爭
    帳戶提領原告遭系爭詐欺集團其他成員詐欺所匯款之款項，
    對詐欺原告之行為提供助力，故與系爭集團間顯然有共同詐
    欺原告之犯意聯絡、各自分擔詐欺行為之一部，以達到詐騙
    原告取得80萬元之目的，被吿與系爭詐欺集團其他成員為共
    同侵權行為人甚明，依上開規定，被告與系爭詐欺集團成員
    間應負共同侵權行為之損害賠償責任。從而，原告依侵權行
    為之法律關係，請求被告賠償遭詐騙而交付之80萬元，洵屬
    有據。
(三)按不法侵害他人之身體、健康、名譽、自由、信用、隱私、
    貞操，或不法侵害其他人格法益而情節重大者，被害人雖非
    財產上之損害，亦得請求賠償相當之金額，民法第195條第1
    項前段定有明文。原告雖主張因受被告所屬之系爭詐欺集團
    詐騙80萬元，精神受有損害，請求精神慰撫金20萬元云云，
    惟被告之詐騙行為是不法侵害原告之財產權，原告僅泛稱因
    被吿本件詐欺行為而焦慮、失眠云云，然並未提出證據證明
    其身體、健康、名譽、自由、信用、隱私、貞操，或其他人
    格法益有何因被吿本件詐欺行為確實受有損害，且情節重大
    之情形，其主張因被吿本件詐欺行為受有非財產上損害，請
    求被吿給付精神慰撫金，為無理由，應予駁回。
(四)末按給付有確定期限者，債務人自期限屆滿時起，負遲延責
    任。給付無確定期限者，債務人於債權人得請求給付時，經
    其催告而未為給付，自受催告時起，負遲延責任。其經債權
    人起訴而送達訴狀，或依督促程序送達支付命令，或為其他
    相類之行為者，與催告有同一之效力；遲延之債務，以支付
    金錢為標的者，債權人得請求依法定利率計算之遲延利息；
    應付利息之債務，其利率未經約定，亦無法律可據者，週年
    利率5％，民法第229條第1、2項、第233條第1項前段、第203
    條分別定有明文。查本案刑事附帶民事起訴狀繕本係於109
    年9月29日對被告寄存送達，經被告於同年10月3日親自收受
    ，有送達回證在卷可稽，應認於該日發生送達之效力，是原
    告就被告應給付之80萬元併請求自109年10月4日起至清償日
    止，按週年利率5％計算之利息，亦屬於法有據。
五、綜上所述，本件原告依侵權行為法律關係，請求被告給付原
    告80萬元，及自109年10月4日起至清償日止，按週年利率5％
    計算之利息，為有理由，應予准許，逾此部分之請求則屬無
    據，應予駁回。
六、本件原告陳明願供擔保以代釋明，聲請宣告假執行，就其勝
    訴部分，經核無不合，爰酌定相當擔保金額准許之；至其敗
    訴部分，其假執行之聲請，已失所附麗，應予駁回。
七、訴訟費用負擔之依據：民事訴訟法第79條。
中　　華　　民　　國　　110 　年　　8 　　月　　16　　日
                  民事第四庭    法  官    許育菱  
以上正本係照原本作成。
如對本判決上訴，須於判決送達後20日內向本院提出上訴狀。如
委任律師提起上訴者，應一併繳納上訴審裁判費。　　　　　　
中　　華　　民　　國　　110 　年　　8 　　月　　16　　日
                                書記官    楊意萱